【裁判字號】    97,上易,2180
【裁判日期】    971231
【裁判案由】    違反毒品危害防制條例
【裁判全文】
臺灣高等法院臺中分院刑事判決        97年度上易字第2180號
上  訴  人
即  被  告  甲○○
上列上訴人因違反毒品危害防制條例案件，不服臺灣南投地方法
院97年度易字第510號中華民國 97年11月10日第一審判決（起訴
案號：臺灣南投地方法院檢察署 97年度毒偵字第915號），提起
上訴，本院判決如下：
    主  文
上訴駁回。
    犯罪事實
一、甲○○前於民國89年間因施用毒品案件，經臺灣南投地方法
    院裁定令入戒治處所施以強制戒治，嗣於89年11月30日經裁
    定停止戒治，所餘戒治期間交付保護管束，於90年7月11 日
    未經撤銷停止戒治視為執行完畢；復於上開強制戒治執行完
    畢後 5年內之92年及94年間，因犯施用第一級毒品案件，經
    臺灣南投地方法院分別以 93年度訴字第3號、95年度訴字第
    67 號判決判處有期徒刑9月、10月確定。詎甲○○不知戒絕
    ，竟基於施用第二級毒品之犯意，於 97年2月23日晚上，在
    南投縣中潭公路路旁之車內，以將甲基安非他命置入以玻璃
    管製吸食器內加熱燒烤，再吸食其霧化氣體之方式，施用第
    二級毒品甲基安非他命1次。嗣於同年2月26日20時20分許，
    經警徵得其同意後採集其尿液送驗，檢驗結果呈甲基安非他
    命陽性反應，始悉上情。
二、案經南投縣政府警察局移送臺灣南投地方法院檢察署檢察官
    偵查起訴。
    理  由
一、前揭犯罪事實，業據被告甲○○於本院審理時坦承不諱，且
    其於97年2 月26日20時20分許經警經警採集尿液後，送請詮
    昕科技股份有限公司以酵素免疫分析法（ EIA）初步檢驗，
    及以氣相層析質譜儀法（ GC-MS）確認檢驗，結果確呈甲基
    安非他命陽性反應，此有詮昕科技股份有限公司97年3 月17
    日00000000號濫用藥物尿液檢驗報告及毒品危害防制條例案
    真實姓名對照表各1 紙在卷可稽，足證被告上開自白與事實
    相符，堪可採信。
二、按毒品危害防制條例於92年7 月9 日修正公布，自93年1 月
    9 日施行，其中第20條、第23條將施用毒品之刑事處遇程序
    ，區分為「初犯」及「5 年內再犯」、「5 年後再犯」。依
    其立法理由之說明：「初犯」，經觀察、勒戒或強制戒治後
    ，應為不起訴處分或不付審理之裁定；經觀察、勒戒或強制
    戒治執行完畢釋放後，「5 年內再犯」者，因其再犯率甚高
    ，原實施之觀察、勒戒及強制戒治既已無法收其實效，爰依
    法追訴或裁定交付審理。至於經觀察、勒戒或強制戒治執行
    完畢釋放後，「5 年後再犯」者，前所實施之觀察、勒戒或
    強制戒治已足以遮斷其施用毒品之毒癮，為期自新及協助其
    斷除毒癮，仍適用「初犯」規定，先經觀察、勒戒或強制戒
    治之程序。從而依修正後之規定，僅限於「初犯」及「5 年
    後再犯」2 種情形，始應先經觀察、勒戒或強制戒治程序。
    倘被告於5 年內已再犯，經依法追訴處罰，縱其第3 次（或
    第3 次以上）再度施用毒品之時間，在初犯經觀察、勒戒或
    強制戒治執行完畢釋放5 年以後，已不合於「5 年後再犯」
    之規定，且因已於「5 年內再犯」，顯見其再犯率甚高，原
    實施觀察、勒戒或強制戒治，已無法收其實效，即應依該條
    例第10條處罰（最高法院95年度第7 次刑事庭會議決議意旨
    參照）。經查，被告前於89年間因施用毒品案件，經臺灣南
    投地方法院裁定令入戒治處所施以強制戒治，所餘戒治期間
    交付保護管束，於 90年7月11日未經撤銷停止戒治視為執行
    完畢；復於上開強制戒治執行完畢後 5年內之92年及94年間
    ，因犯施用第一級毒品案件，經臺灣南投地方法院分別以93
    年度訴字第3號、95年度訴字第67號判決判處有期徒刑9月、
    10月確定，有臺灣高等法院被告前案紀錄表、臺灣南投地方
    法院93年度訴字第3號、95年度訴字第67號判決書各1份在卷
    可稽。是被告於強制戒治執行完畢後 5年以內，已再犯施用
    毒品犯行，並經依法追訴處罰後，復犯本件施用第二級毒品
    犯行之事證明確，堪予認定，揆諸前開說明，應依毒品危害
    防制條例第10條第2項規定處罰。
三、查甲基安非他命係毒品危害防制條例第2條第2項第2 款所稱
    之第二級毒品，不得持有及施用，是核被告所為，係犯毒品
    危害防制條例第10條第2 項之施用第二級毒品罪。其施用前
    後持有第二級毒品之低度行為，應為其施用之高度行為所吸
    收，不另論罪。又被告前於95年間，因施用第一級毒品案件
    ，經臺灣南投地方法院以95年度訴字第67號判決判處有期徒
    刑 10月確定，再經同院裁定減刑減為有期徒刑5月確定；又
    於96年間因施用第一、二級毒品案件，經臺灣南投地方法院
    以 96年度訴字第159號判決判處有期徒刑9月、5月確定，嗣
    經同院裁定減刑後，定其應執行之刑為有期徒刑6月又15 日
    確定，而與前案接續執行，於 97年1月18日縮刑期滿執行完
    畢，有臺灣高等法院被告前案紀錄表 1份為憑，其於有期徒
    刑執行完畢後， 5年以內故意再犯本件有期徒刑以上之罪，
    為累犯，應依刑法第 47條第1項規定加重其刑。原審審理結
    果，認被告犯上開之罪，適用毒品危害防制條例第 10條第2
    項，刑法第11條前段、第 47條第1項等規定，並審酌被告素
    行不佳，前經多次觀察勒戒、強制戒治，復屢因施用毒品經
    判處罪刑（參卷附臺灣高等法院被告前案紀錄表），竟仍未
    戒除施用毒品之惡習，且於減刑出獄後，不知珍惜此更新向
    善之機，旋即再施用第二級毒品，戕害身心甚鉅，惟念其施
    用毒品乃戕害自己之健康，尚未危及他人，及其犯後尚能坦
    承犯行之態度等一切情狀，量處有期徒刑 9月。經核原審判
    決上開認事用法並無違誤，量刑亦稱妥適。被告上訴意旨主
    張其自 97年10月7日起開始在草屯療養院以美沙冬替代療法
    戒毒迄今，目前已脫離毒品陰霾，其家中尚有老邁母親及就
    學子女待其扶養，請依刑法第59條及第57條規定減輕被告刑
    度云云。惟按刑法第59條之得酌量減輕其刑者，必須犯罪另
    有特殊之原因與環境等情，而在客觀上足以引起一般同情，
    認為即予宣告法定最低度刑期猶嫌過重者，始有其適用；至
    於犯罪之動機、犯罪之手段或犯罪後之態度等情狀，僅可為
    法定刑內從輕科刑之標準，不得據為酌量減輕之理由（最高
    法院 91年度台上字第733號判決意旨可參）。查本件被告於
    82、86、87年間即有違反麻醉藥品管理條例案件經判刑及免
    刑之前科紀錄，其於88、89、92、94、96年間復因毒品危害
    防制條例案件，經觀察勒戒、強制戒治及判刑數次，有臺灣
    高等法院被告前案紀錄表在卷可稽，本件被告於減刑出獄後
    1 個多月時間，旋即再施用第二級毒品罪，可認其毫無戒毒
    之決心與毅力，在客觀上並不足以引起一般同情，即無宣告
    法定最低度刑期猶嫌過重之情形。又被告主張其自97年10月
    7 日起開始在草屯療養院以美沙冬替代療法戒毒迄今乙節，
    固值肯定，惟被告戒毒時間距離本件案發時間已有 9個多月
    之久，尚難作為本件犯後態度之參考而予以從輕量刑，另被
    告有家人待其扶養，亦非法定量刑所應審酌之事項，故被告
    提起本件上訴，並無理由，其上訴應予駁回。
據上論結，應依刑事訴訟法第368條，判決如主文。
本案經檢察官乙○○到庭執行職務。
中    華    民    國    97    年    12    月    31    日
          刑事第八庭    審判長法  官  羅  得  村
                              法  官  劉  榮  服
                              法  官  張  靜  琪
上列正本證明與原本無異。
不得上訴。
                              書記官  陳  俞  豪
中    華    民    國    97    年    12    月    31    日
附錄本案論罪科刑法條：
毒品危害防制條例第10條：
施用第一級毒品者，處6月以上5年以下有期徒刑。
施用第二級毒品者，處3年以下有期徒刑。


司法院資訊處製作；財團法人民間司法改革基金會備份。
